臺灣高等法院臺南分院刑事判決
110年度上易字第542號
上  訴  人  
即  被  告  吳恒君




上列上訴人因詐欺案件，不服臺灣臺南地方法院109年度易字第6
83號中華民國110年9月14日第一審判決（起訴案號：臺灣臺南地
方檢察署109年度營偵字第490號），提起上訴，本院判決如下：
    主  文
上訴駁回。
    理  由
一、按不服地方法院之第一審判決而上訴者，應向管轄第二審之
    高等法院為之；上訴書狀應敘述具體理由，刑事訴訟法第36
    1條第1項、第2項定有明文。所謂上訴書狀應敘述「具體理
    由」，並不以其書狀應引用卷內訴訟資料，具體指摘原審判
    決不當或違法之事實，亦不以於以新事實或新證據為上訴理
    由時，應具體記載足以影響判決結果之情形為必要。但上訴
    之目的，既在請求第二審法院撤銷或變更第一審之判決，所
    稱「具體」，當係抽象、空泛之反面，若僅泛言原判決認事
    用法不當、採證違法或判決不公、量刑過重等空詞，而無實
    際論述內容，即無具體可言。從而，上開法條規定上訴應敘
    述具體理由，係指須就不服判決之理由為具體之敘述而非空
    泛之指摘而言（最高法院106年度第8次刑事庭會議決議意旨
    參照）。綜上，上訴人之上訴書狀，須就不服判決之理由具
    體敘述有何違法或不當情形，否則即屬空泛指摘，其所為上
    訴，即不符合上訴之法定要件。
二、原審認定被告意圖為自己不法所有，基於詐欺取財之犯意，
    於民國108年12月27日中午12時36分許，在臺南市○○區○○路0
    00號家樂福新營店賣場內，趁店員不注意之際，將賣場內售
    價新臺幣（下同）1480元之數位印染法蘭絨床包被套組（下
    稱法蘭絨床包被套組）與售價490元之天絲絨涼感紗纖維涼
    被（下稱涼被）互相調換提袋後，持提袋標籤為涼被售價之
    法蘭絨床包被套組向櫃臺人員結帳，致櫃臺人員因而陷於錯
    誤，以較低之涼被售價結帳，被告因此而詐欺取得上開較高
    價位之數位印染法蘭絨床包被套組1件之犯行，係依憑被告
    部分自白及證人即家樂福新營店警衛長李育萱於警詢、偵查
    中之明確指證（見警卷第15頁、偵卷第87-88頁），並有警
    製扣押筆錄、扣押物品目錄表、扣押物品收據、贓物認領保
    管單、發票、監視器錄影畫面截圖照片、涼被與法蘭絨床包
    被套組之包裝樣式照片、被告提出扣案之結帳寢具組照片等
    可稽（見警卷第23至37頁、41至81頁、85至89頁），復經原
    審及檢方勘驗監視器錄影畫面後確認無訛，製有勘驗筆錄及
    截圖照片可參（見原審卷第50至52頁、55至61頁，偵卷第19
    至57頁），並以被告為智識程度正常之成年人，本案涼被及
    法蘭絨床包被套組之樣式、提袋、標價並不相同，有商品照
    片可資參照（見警卷第85至87頁），則被告當不至於誤認兩
    者價格相同而取出後錯放；況經原審勘驗監視錄影畫面結果
    （見原審卷第51至52頁），被告係先將灰色提袋內交錯條狀
    花紋之棉被（即本案涼被）取出後，再將另一藍色提袋內之
    塊狀斑點花紋棉被取出（即本案法蘭絨床包被套組）直接換
    裝至灰色提袋內，並將灰色提袋內之涼被放入藍色提袋內，
    將兩件棉被相互對調，顯可排除其同時取出兩款棉被比較觀
    看後誤放提袋之可能。又被告經送精神鑑定結果認定其行為
    時之辨識能力、衝動控制能力，並未達到減損之程度等情，
    亦有衛生福利部嘉南療養院精神鑑定報告書在卷可參（見原
    審卷第97至112頁），其自無因服藥而欠缺犯意之情，而認
    定被告確有刻意將高價商品與低價商品內容物調換，以低價
    結帳換取高價商品之犯罪事實，因而論以刑法339條第1項之
    詐欺取財罪。
三、原審就量刑部分，復敘明：以行為人之責任為基礎，審酌被
    告因一時貪念，以將高價商品調換裝入低價商品提袋之方式
    ，使賣場服務人員陷於錯誤，以較低價格結帳，被告因此取
    得較高價之商品，危害社會治安及交易秩序，所為非是，當
    予責難。兼衡被告犯後藉詞推託，否認犯行，態度難認良好
    ，惟其事後已將詐得之高價商品歸還告訴人並賠償商品差價
    990元，與告訴人成立和解，適度彌補其犯行所造成告訴人
    之損失，此有原審訊問筆錄可參（見原審卷第145頁）；被
    告曾有藥事法、竊盜等前科，素行非佳；另考量其詐得之商
    品價值非鉅、其自陳為國中畢業之教育程度，罹患強迫症，
    目前無業，離婚，有2名子女，現獨居，經濟倚賴租金補貼
    每月3000元之家庭生活狀況等一切情狀，量處拘役30日，並
    諭知如易科罰金以新臺幣1000元折算1日，並以被告犯後仍
    未能坦然認錯，且前已有竊盜遭判刑並予緩刑之紀錄，卻以
    調包方式詐得商品，手法更甚以往，顯見其未因前案獲有教
    訓，依其犯罪情節及犯後態度，認不宜再為緩刑宣告等。經
    核原審已詳敘其調查、取捨證據之結果及憑以認定犯罪事實
    之心證理由，且所為之論斷，亦有卷存證據資料可稽。從形
    式上觀察，並無任何不當或違法之處。其所為刑之宣告係以
    行為人之責任為基礎，審酌刑法第57條各款所列事項及其他
    一切情狀後而為，所量定之宣告刑未逾法定刑範圍，或有何
    過重、過輕或違反比例、公平及罪刑相當原則之情形。
四、被告上訴意旨雖以：原審的判決認為我有計畫性，且技巧高
    明，事實上並非如此，且把以前的過錯拿來相提並論，實在
    不公平云云。惟查，原審就被告如何將賣場內的高低價位之
    商品互換後持以結帳之情，業已論述綦詳，此一手段顯然較
    其以往的竊盜手法高明，是原審的論斷並無不當；又行為人
    的前科素行本得作為量刑或是否適宜緩刑宣告之參考，原審
    以被告未從前案中得到教訓而認不宜為緩刑之宣告，對被告
    並無不公平之處；次按，關於刑罰之量定，係屬實體法上賦
    予法院得為自由裁量之事項，苟於法定要件或範圍之內予以
    量定，客觀上未有逾越法律所規定之範圍，或有明顯濫權之
    情形，自不能遽認有過重或過輕之違誤（最高法院75年度台
    上字第7033號判決意旨參照）。又在同一犯罪事實與情節，
    如別無其他加重或減輕之原因，下級審法院量定之刑，亦無
    過重或失輕之不當情形，則上級審法院對下級審法院之職權
    行使，原則上應予尊重（最高法院85年度台上字第2446號判
    決意旨參照）。經查，原審就量刑部分，已於理由欄內具體
    說明綦詳（見原判決第4-5頁），顯已斟酌刑法第57條各款
    事由，基於刑罰目的性之考量、刑事政策之取向以及行為人
    刑罰感應力之衡量等因素而為刑之量定，並未逾越法定刑度
    ，亦無違背公平正義之精神，且刑法第339條第1項之法定刑
    為5年以下有期徒刑，拘役或科或併科50萬元以下罰金，則
    原審全盤考量各情而量定拘役30日，已屬低度刑之列，並無
    違反罪刑相當原則，該等刑度客觀上已無往下調降之可能性
    。被告上訴所指不論關於犯罪事實之認定或科刑範圍部分，
    均過於籠統、抽象、空泛，並無具體的論述內容，難認係依
    據卷內既有訴訟資料或提出新事證，指摘或表明第一審判決
    有何採證認事、用法或量刑等足以影響判決本旨之不當或違
    法，而構成應予撤銷之具體事由，要難謂上訴書狀已經敘述
    具體理由。依據上開說明，其上訴理由，難認係屬具體理由
    。是被告之上訴顯不合法律上之程式，應予駁回，且不經言
    詞辯論為之。
據上論結，應依刑事訴訟法第367條前段、第372條，判決如主文
。
中　　華　　民　　國　　110 　年　　10　　月　　26　　日
                  刑事第七庭    審判長法　官  吳勇輝
                                      法　官  吳錦佳
                                      法　官  黃國永
以上正本證明與原本無異。
不得上訴。
　　　　　　　　　　　　　　　　　　　書記官  葉宥鈞
中　　華　　民　　國　　110 　年　　10　　月　　26　　日